【裁判字號】    89,交訴,71
【裁判日期】    890811
【裁判案由】    業務過失致死等
【裁判全文】
臺灣桃園地方法院刑事判決                          八十九年度交訴字第七一號
    公  訴  人  臺灣桃園地方法院檢察署檢察官
    被      告  乙○○
右列被告因業務過失致死等案件，經檢察官提起公訴（八十八年度偵字第一六○四三
號），本院判決如左：
        主  文
乙○○駕駛動力交通工具肇事，致人死亡而逃逸，處有期徒刑捌月，緩刑年。
被訴業務過失致死部分無罪。
        事  實
一、乙○○為自耕農，以駕駛農耕機翻土為業，於民國八十八年九月二十六日晚間九
    時許，駕駛農耕機，沿桃園縣大園鄉○○路○○路邊，由竹圍往觀音方向行駛，
    行經大觀路五一六號前，明知騎乘車號ＭＬＧ─四二○號機車同向行駛在後之籃
    振源因疏未注意車前狀況，追撞其所駕駛之農耕機後，人車倒地，受有胸部鈍傷
    之傷害，並因而休克死亡，詎乙○○竟未下車察看，反駕駛農耕機迅速逃逸，經
    對向適駕車經過之丙○○發現上情，乃駕車迴轉在後追趕，並同時以行動電話報
    警，嗣於同日晚間十時許，在桃園縣大園鄉南港村塔子腳十五號前田地中為警查
    獲。
二、案經桃園縣警察局大園分局報請臺灣桃園地方法院檢察署檢察官相驗後自動檢舉
    偵查起訴。
        理  由
壹、有罪部分：
一、訊據被告乙○○矢口否認有何肇事逃逸之犯行，辯稱：伊於案發時並不知籃振源
    曾駕車撞擊伊之農耕機，故無所謂逃逸乙事云云。惟查，死者籃振源確因本件車
    禍而死亡，業據台灣桃園地方法院檢察署檢察官督同檢驗員相驗屬實，並製有勘
    驗筆錄、相驗屍體證明書、驗斷書各一份在卷可參。而死者所駕農耕機於案發時
    ，其右後輪曾向上浮起又降下，且當時聲響很大，而農耕機之車聲音量普通等情
    ，業據證人即案發時適駕車經過現場之丙○○迭於警訊、偵查及本院審理時證述
    明確（見台灣桃園地方法院檢察署八十八年度相字第一四九六號相驗卷第六頁、
    第五十五頁反面、本院八十九年七月十一日訊問筆錄），以證人丙○○與被告素
    不相識，亦無仇隙或財務糾紛，當無挾怨報復可能，其所為證詞自有其可信之處
    。另被告於本院審理時所稱：伊駕駛農耕機已十餘年，連壓過一隻老鼠都知道等
    語（見本院八十九年六月八日審判筆錄、同上偵卷第二十二頁反面），足見其就
  駕駛農耕機之業務、操作相關細節與駕駛時之車狀均知之甚稔，而參酌卷附照片
    機車前側整流罩毀損嚴重等情，可知案發機車追撞力道亦屬非輕。準此，依被告
    於警訊時所自承：「於右發生時間、地點，我聽到『啪』的一聲，我以為是耕耘
    機後面之耕耘部掉下來。」（見上揭偵卷第三頁反面），被告就撞擊力道巨大之
    車禍肇事乙節，自難諉為不知。被告所辯不知業已肇事云云，顯屬事後卸責之詞
    ，不足採信。綜上所述，本件事證明確，被告肇事逃逸犯行洵堪認定，應予依法
    論科。
二、按刑法第二百七十六條第一項之過失致人於死罪係針對行為人應注意、能注意、
    而不注意之過失行為予以非難，而八十八年四月二十一日增訂之同法第一百八十
    五條之四之肇事致人死傷逃逸罪，則以處罰肇事後逃逸之駕駛人為目的，俾促使
    駕駛人於肇事後能對被害人即時救護，以減少死傷，是該罪之成立祇以行為人有
    駕駛動力交通工具肇事，致人死傷而逃逸之事實為已足，至行為人之肇事有否過
    失，則非所問，二者之立法目的及犯罪構成要件截然不同，核被告乙○○所為，
    係犯刑法第一百八十五條之四肇事逃逸罪。爰審酌被告犯罪動機、所生之危害及
    肇事逃逸後業與被害人家屬成立民事和解，賠償損害，有和解書一份附卷可憑，
    並審酌被告犯罪後之態度等一切情狀，量處如主文所示之刑，以示懲儆。末查被
    告前未曾受有期徒刑以上刑之宣告，有台灣桃園地方法院檢察署刑案資料查註紀
    錄表及台灣高等法院被告全國前案紀錄表各一份在卷可按，其因一時失慮，致罹
    刑章，經此次刑之宣告，應知所惕勉而無再犯之虞，本院認其所受宣告刑，以暫
    不執行為適當，爰併此宣告緩刑三年，以策自新。
貳、無罪部分：
一、公訴意旨詳如附件起訴書所載。
二、按犯罪事實應依證據認定之，無證據不得推定其犯罪事實，又不能證明被告犯罪
    者，應諭知無罪判決，刑事訴訟法第一百五十四條、第三百零一條第一項分別定
    有明文。訊據被告乙○○固坦承於事發當時係駕駛前揭農耕機於一般公路上行駛
    之情不諱，惟堅決否認有何業務過失致死犯行，辯稱其並未追撞死者籃振源所駕
    之機車等語。
三、經查，本件車禍案發地點位於省道台十五線公路上，光線充足，照明良好，被告
    於案發時係駕駛農耕機行駛於道路外側，兩個車尾燈均有亮，而案發後經檢視結
    果，機車碎片皆位於農耕機後方耕耘部左上方之事實，分據證人即承辦本案警員
    甲○○、現場目擊者丙○○於本院審理時證述明確（見本院八十九年七月三日、
    同年月十一日訊問筆錄），另參諸卷附道路交通事故調查報告表所示：兩車撞擊
    後所生落土均集中在大觀路路側等情，可徵被告於案發當時，確已遵守台灣省農
    耕機管理辦法第五條第三款規定：「農耕機在夜間行駛時，應裝備車燈。」、第
    九條第二款規定：「農耕機行駛市區○○路線時，應在慢車道或靠邊行駛。」等
    事項，裝備並開啟車燈，且靠邊行駛。第查，本件被害人籃振源經台灣桃園地方
    法院檢察署檢察官督同檢驗員相驗結果，其所受傷害主要為下巴挫裂傷、胸部橫
    向挫鈍傷，並延伸至雙臂，疑遭長形硬物撞擊，惟其胸部結構尚完整，此有驗斷
    書一份在卷可考，又被害人所駕駛機車車頭毀損嚴重，機車後方各部零件均完好
    ，塑膠材質之車身護罩與車燈殼均無破損，亦有照片六張附卷可憑，足見案發當
    時現場照明雖屬良好，然被害人卻因疏未注意車前狀況，自後追撞被告所駕駛農
    耕機長形鐵質耕耘部，從而受有胸、臂橫向挫鈍傷倒地死亡，被告農耕機並未輾
    過被害人身體，否則以被告所駕農耕機之車體龐大，車身重量沈重，而人體與機
    車車尾塑膠元件皆相對較為脆弱，當無案發後機車車尾仍屬完好，被害人身體各
    部包括胸腹結構亦均未遭破壞之理。至目擊證人丙○○所稱農耕機右後車輪曾高
    高浮起又落下乙情，則應係被告駕駛農耕機時，須將後方耕耘部舉起，以防耕耘
    部摩擦地面，影響行車，被害人騎乘機車猛烈自後撞擊耕耘部後，機車順勢由耕
    耘部下方空間前衝至右後輪前側，車頭側方遭農耕機巨大車輪輾過所致。據上所
    述，堪認被害人係騎駛機車追撞前車，此情殊為灼然。本件經檢察官送請臺灣省
    桃園縣車輛行車事故鑑定委員會鑑定結果，亦同此見解，有該委員會八九府車鑑
    桃字第○三四七號鑑定意見書一份在卷可佐。此外，復查無其他積極證據可證明
    被告有如公訴人所指過失犯行，就此部分犯行應為無罪之諭知。
據上論斷，應依刑事訴訟法第二百九十九條第一項前段、第三百零一條第一項，刑法
第一百八十五條之四、第七十四條第一款，判決如主文。
本案經檢察官何祖舜到庭執行職務。
中      華      民      國    八十九    年      八      月     十一     日
                                臺灣桃園地方法院交通法庭
                                      法  官  陳  世  博
右正本證明與原本無異。
如不服本判決，應於判決送達後十日內，向本院提出上訴狀。
                                      書記官  楊  惠  如
中      華      民      國    八十九    年      八      月      二十九  日
刑法第一百八十五條之四：
駕駛動力交通工具肇事，致人死傷而逃逸者，處六月以上五年以下有期徒刑。


司法院資訊處製作；財團法人民間司法改革基金會備份。
